臺灣臺東地方法院刑事判決
111年度原易字第22號
公  訴  人  臺灣臺東地方檢察署檢察官
被      告  邱冠威



指定辯護人  本院公設辯護人丁經岳  
上列被告因詐欺案件，經檢察官提起公訴（110年度偵字第331號
），本院判決如下：
    主  文
邱冠威犯業務侵占罪，處有期徒刑陸月，如易科罰金，以新臺幣
壹仟元折算壹日。緩刑貳年，緩刑期間付保護管束，並應向檢察
官指定之政府機關、政府機構、行政法人、社區或其他符合公益
目的之機構或團體，提供壹佰小時之義務勞務，並應於民國壹佰
壹拾壹年捌月參拾壹日前履行本院一一○年度原附民字第三○號調
解筆錄內容。
    事  實
一、邱冠威在臺東縣○○鄉○○路0段00號全家便利商店鹿野門市擔
    任店員，負責販賣該商店商品、處理收銀、收付包裹等業務
    ，為從事業務之人。邱冠威見黃瑋筠在蝦皮網站出售黑色ip
    honeXR64G手機1支（下稱蘋果手機），竟意圖為自己不法之
    所有，基於業務侵占之犯意，於民國109年10月30日，以蝦
    皮帳號「amzixisis」與黃瑋筠聯繫後，再以LINE通訊軟體
    暱稱「威威威」向黃瑋筠佯稱願以新臺幣（下同）6,050元
    （含運費）之價格購買蘋果手機，致黃瑋筠陷於錯誤，於10
    9年11月7日，至新北市○○區○○路00○0號全家便利商店貴興門
    市，寄送蘋果手機至全家便利商店鹿野門市。邱冠威則利用
    其身為全家便利商店鹿野門市店員之機會，於商品到貨後將
    前開包裹開拆取出手機，再黏回包裹，佯裝該包裹尚未有人
    領取，以此方式侵占蘋果手機。
二、案經黃瑋筠訴由臺東縣警察局關山分局報告臺灣臺東地方檢
    察署檢察官偵查起訴。
    理  由
壹、程序部分
    本判決所引用據以認定事實之各項傳聞證據，均經被告邱冠
    威、辯護人於本院審理中同意有證據能力，且檢察官、被告
    、辯護人於本院調查證據時，已知其內容及性質，均未於言
    詞辯論終結前聲明異議。本院審酌各該證據作成之情況，俱
    無違法、不當取證或顯有不可信之情形，作為證據使用均屬
    適當，依刑事訴訟法第159條之5規定，認均得作為證據使用
    。另其他非供述證據部分，本院於審判期日，依各該證據不
    同之性質，以提示或告以要旨等法定調查方法逐一調查，並
    使當事人表示意見，本院亦查無法定證據取得禁止或證據使
    用禁止之情形，故認所引用各項證據資料，均具有證據能力
    。
貳、實體部分
一、認定事實之證據及理由
(一)訊據被告對於前揭事實於警詢、偵查、本院行準備程序及審
    理時均坦承不諱(警卷第1至3頁，交查卷第9至11頁，本院原
    易47號卷第77至81頁，本院原簡26號卷第33至35頁，本院原
    易22號卷第25至32、61至72頁)，核與證人即告訴人黃瑋筠
    、證人潘諺霆於警詢中之證述、證人莊東融於警詢、偵查中
    之證述相符(警卷第7至9、14至16、20至22頁，交查卷第9至
    11頁)，且有讓渡書、本院109年度聲搜字第303號搜索票、
    臺灣縣警察局關山分局搜索筆錄、扣押物品目錄表、扣押物
    品收據/無應扣押之物證明書、讓渡同意書、臺東縣警察局
    關山分局查訪表、臺東縣警察局關山分局109年11月23日關
    警偵字第1090014201號函翻拍照片、員工人事資料表翻拍照
    片、同意書翻拍照片、被告109年10月份全家超商上班打卡
    紀錄、新加坡商蝦皮娛樂電商有限公司台灣分公司109年11
    月30日蝦皮電商字第0201130041S號函、臺東縣警察局關山
    分局調取通信紀錄聲請書、通聯調閱查詢單、新北市政府警
    察局板橋分局109年11月19日新北警板刑字第1093899432號
    、內政部警政署反詐騙咨詢專線紀錄表、新北市政府警察局
    板橋分局板橋派出所受理各類案件紀錄表、新北市政府警察
    局板橋分局板橋派出所受理刑事案件報案三聯單、MESSENGE
    R對話紀錄、告訴人陳報狀、傳真書狀各1份、告訴人以電子
    郵件提供遭竊手機照片1張、手機翻拍照片14張等證據在卷
    可佐(警卷第24至49、51至66頁，交查卷第13至23頁，本院
    原易47號卷第55、71、73頁)，足認被告之自白與事實相符
    ，堪以採信。
(二)綜上，本案事證明確，被告前開犯行堪以認定，應依法論科
    。
二、論罪科刑
(一)按刑法上之侵占罪為即成犯，以意圖為自己或第三人不法之
    所有，而擅自處分自己持有他人所有物，或變更持有之意為
    所有之意，為其構成要件；所稱「侵占」，係指對於他人之
    物，本無處分權，乃以不法所有意思，排除他人行使所有權
    而自行實現其不法領得意思之一切行為。其實行所有權內容
    之行為，若實施處分之行為，即將自己持有他人之物，視為
    自己之物而加以處分，固屬顯然，若易持有為所有之行為，
    即變更持有之意為所有之意，亦屬侵占既遂。又業務侵占罪
    之成立，以因執行業務而持有他人之物為前提，倘行為人基
    於業務關係合法持有他人之物，而於持有狀態繼續中，擅自
    處分或易持有為所有之意思而逕為所有人之行為，即足當之
    。查，被告於前揭時間，擔任全家便利商店鹿野門市店員之
    工作，負有販賣該商店商品、處理收銀、收付包裹等業務之
    責任，為從事業務之人，於被告上班之時間，告訴人所寄送
    內含蘋果手機之包裹為被告基於業務關係所持有告訴人之物
    ，被告自陳未依全家便利商店規定完成付款取貨之程序（本
    院原易22號卷第69至70頁），此時被告即不得將其業務上所
    持有之該包裹內之蘋果手機擅自佔有。被告不得為之，竟仍
    擅自將包裹內之蘋果手機取出，被告此舉已屬被告有為自己
    不法所有之意圖，有變易持有為所有之意，而將包裹內之蘋
    果手機侵占入己，核屬業務侵占無訛。是辯護人為被告辯護
    稱其之犯行應構成詐欺取財云云，難以採憑。
(二)核被告所為，係犯刑法第336條第2項之業務侵占罪。本案係
    由被告以詐欺之手法，並取得自己持有之他人之物，被告對
    告訴人詐欺行為之得逞，須有被告利用已身業務侵占之行為
    相互配合，前詐欺之行為係為完成被告業務侵占之手段，且
    為避免雙重評價，應僅成立業務侵占罪。另有認該二罪應成
    立想像競合犯或為重罪所吸收，為本院所不採，附此敘明。
    公訴意旨認被告所為係犯詐欺取財罪，依上所述，尚有未合
    ，然因起訴書犯罪事實欄一業已詳敘被告為「利用己身為全
    家便利商店鹿野門市店員之機會」之情節，此部分應在起訴
    範圍，並經本院於審理時告知被告此部分所犯罪名，爰依刑
    事訴訟法第300條之規定，於基本同一事實範圍內變更起訴
    法條。
(三)爰以行為人之責任為基礎，並審酌被告未能謹守分際，貪圖
    一己私利，竟施以詐術使告訴人陷於錯誤並交寄內含蘋果手
    機之包裹，更侵占其業務上所保管之包裹內之蘋果手機，違
    背其與雇傭人間之信賴關係，致生損害於告訴人之財產，法
    治觀念容有不足，且被告與告訴人雖已於110年9月3日調解
    成立，經核閱本院110年度原附民字第30號調解筆錄確認無
    誤（本院原易47號卷第55至56頁），惟迄今仍未履行該調解
    筆錄之內容，此有告訴人供陳在卷（本院原易22號卷第71頁
    ），所為應予非難，衡以其於本院審理時尚知坦承所犯，犯
    後態度尚可，且為本案犯行前，並無其他刑事前科紀錄，此
    有臺灣高等法院被告前案紀錄表1份在卷足憑（本院原易22
    號卷第57至58頁），並考量本案犯罪動機、目的、手段、情
    節、告訴人所受之損害，及被告於審理中自陳國中畢業之智
    識程度、職業農、月薪約2萬6,000元、家中尚有配偶及1名
    子女待其撫養、家庭經濟狀況勉持（本院原易22號卷第72頁
    ）等一切情狀，量處如主文所示之刑，並諭知易科罰金之折
    算標準。
(四)按受2年以下有期徒刑、拘役或罰金之宣告，而有下列情形
    之一，認以暫不執行為適當者，得宣告2年以上5年以下之緩
    刑，其期間自裁判確定之日起算：一、未曾因故意犯罪受有
    期徒刑以上刑之宣告者。二、前因故意犯罪受有期徒刑以上
    刑之宣告，執行完畢或赦免後，5年以內未曾因故意犯罪受
    有期徒刑以上刑之宣告者。刑法第74條第1項定有明文。查
    被告未曾因故意犯罪受有期徒刑以上刑之宣告，業如前述，
    被告因一時失慮，致罹刑典，所為固屬不當，惟其於犯後已
    知坦認犯行，且已與告訴人調解成立，堪認被告深俱悔意，
    信其經此偵審教訓，應知所警惕，而無再犯之虞，本院酌量
    上開各情因認對其等所宣告之刑，以暫不執行為適當，爰依
    刑法第74條第1項第1款、第2項第3款、第5款之規定，宣告
    緩刑2年，緩刑期間付保護管束，並應向檢察官指定之政府
    機關、政府機構、行政法人、社區或其他符合公益目的之機
    構或團體，提供100小時之義務勞務，並應於111年8月31日
    前履行本院110年度原附民字第30號調解筆錄之內容，以啟
    自新。倘被告違反上開應行負擔之事項且情節重大，足認原
    宣告之緩刑難收其預期效果，而有執行刑罰之必要者，依刑
    法第75條之1第1項第4款，檢察官得向本院聲請撤銷其緩刑
    之宣告，一併敘明。
三、沒收
    按犯罪所得，屬於犯罪行為人者，沒收之；宣告前二條之沒
    收或追徵，有過苛之虞、欠缺刑法上之重要性、犯罪所得價
    值低微，或為維持受宣告人生活條件之必要者，得不宣告或
    酌減之，刑法第38條之1第1項前段、第38條之2第2項各定有
    明文。查被告因本案犯行獲有蘋果手機1支之利益，該固屬
    「犯罪所得」，依法原應宣告沒收之；惟依本院110年度原
    附民字第30號調解筆錄內容應向告訴人給付1萬2,100元，是
    倘再就該犯罪所得併予宣告沒收，自不無過苛之虞，本院爰
    依刑法第38條之2第2項規定，不為沒收之宣告。
據上論斷，應依刑事訴訟法第299條第1項前段、第300條，刑法
第336條第2項、第41條第1項前段、第74條第1項第1款、第2項第
3款、第5款、第93條第1項第2款，刑法施行法第1條之1第1項，
判決如主文。　　
本案經檢察官林家瑜提起公訴，檢察官馮興儒到庭執行職務。
中　　華　　民　　國　　111 　年　　6 　　月　　24　　日
                  刑事第一庭審判長法  官  邱奕智
　　　　　　　　　　　　　　　　  法  官  施伊玶
　　　　　　　　　　　　　　　　  法  官  蔡政晏
以上正本證明與原本無異。
如不服本判決應於收受送達後20日內向本院提出上訴書狀，並應敘述具體理由；其未敘述上訴理由者，應於上訴期間屆滿後20日內向本院補提理由書（均須按他造當事人之人數附繕本）。「切勿逕送上級法院」。告訴人或被害人對於本判決如有不服，請書具不服之理由狀，請求檢察官上訴者，其上訴期間之計算係以檢察官收受判決正本之日期為準。　　　　　　　　　　　　　　
中　　華　　民　　國　　111 　年　　6 　　月　　24　　日
                                  書記官  林慧芬
附錄論罪科刑法條
中華民國刑法第336條
對於公務上或因公益所持有之物，犯前條第一項之罪者，處一年
以上七年以下有期徒刑，得併科十五萬元以下罰金。
對於業務上所持有之物，犯前條第一項之罪者，處六月以上五年
以下有期徒刑，得併科九萬元以下罰金。
前二項之未遂犯罰之。